【裁判字號】    98,簡上,391
【裁判日期】    980724
【裁判案由】    詐欺
【裁判全文】
臺灣板橋地方法院刑事判決             98年度簡上字第391號
上  訴  人
即  被  告  甲○○
                      號2樓之.
上列被告因詐欺案件，不服本院於民國98年1 月13日以97年度簡
字第10727 號所為之第一審判決（聲請簡易判決處刑案號：臺灣
板橋地方法院檢察署97年度偵字第8842號、第21150 號），提起
上訴，檢察官復移送併辦（臺灣新竹地方法院檢察署98年度偵字
第1161號），本院管轄之第二審合議庭判決如下：
    主  文
原判決撤銷。
甲○○幫助意圖為自己不法之所有，以詐術使人將本人之物交付
，處有期徒刑參月，如易科罰金，以新臺幣壹仟元折算壹日。緩
刑貳年。
    事  實
一、甲○○已預見將自己之金融機構帳戶存摺、提款卡及密碼提
    供給不相識之人使用，足以幫助他人提領詐欺之犯罪所得，
    竟仍不違背其本意，於民國九十六年十月底某日，在臺北縣
    土城市某處，將其所有之彰化商業銀行三峽分行帳號000
    00000000000號帳戶（以下簡稱彰化銀行帳戶）
    之存摺、提款卡及密碼，以新臺幣（下同）三千元之價格，
    出售予真實姓名年籍不詳之人。嗣該不詳人士所屬之詐欺集
    團成員即意圖為自己不法之所有，先後為下列詐欺取財犯行
    ，款項均指定匯入甲○○之彰化銀行帳戶內，甲○○即以此
    方式幫助詐欺集團成員詐騙財物：
  (一)九十六年十月十一日，由詐欺集團女性成員以電話聯絡丙○○，佯稱可出外伴遊云云，致丙○○陷於錯誤，於九十六年
    十一月一日某時，在臺北縣板橋市某超商內之自動櫃員機前
    ，匯款一萬五千九百八十三元至甲○○之彰化銀行帳戶內，
    旋由詐欺集團成員將款項提領一空。
  (二)九十六年十一月二日晚間十時許，該詐欺集團之女性成員撥
    打電話予乙○○，佯稱可從事援交云云，致乙○○陷於錯誤
    ，於九十六年十一月三日凌晨一時五十六分許，前往臺北市
    ○○○路一五０號前之台新銀行自動櫃員機進行操作，將二
    萬九千九百八十元匯入甲○○之彰化銀行帳戶內，旋由該詐
    欺集團成員將金錢提領完畢。
  (三)九十六年十月三十一日某時，該詐欺集團之女性成員另以電
    話聯繫丁○○，佯稱可提供援交服務云云，致丁○○陷於錯
    誤，於九十六年十一月三日下午五時二分許，在新竹縣竹北
    市縣○○路一三八號前之自動櫃員機，匯款二萬九千九百八
    十元至甲○○之彰化銀行帳戶內，並旋由詐欺集團成員將款
    項全部領走。
  (四)嗣丙○○、乙○○、丁○○均發覺有異，分別報警處理，始
    循線查悉上情。
二、案經臺北縣政府警察局中和分局移送臺灣板橋地方法院檢察
    署檢察官偵查，及由臺北市政府警察局中山分局移送臺灣臺
    北地方法院檢察署檢察官呈請臺灣高等法院檢察署檢察長令
    轉臺灣板橋地方法院檢察署檢察官偵查後聲請簡易判決處刑
    ，及由臺灣新竹地方法院檢察署檢察官移送併辦。
    理  由
一、上揭犯罪事實，業據被告甲○○於本院審理時自白不諱，核
    與證人即被害人丙○○、乙○○、丁○○分別於警詢中指述
    之情節相符（見臺灣板橋地方法院檢察署九十七年度偵字第
    八八四二號偵查卷第十三頁至第十九頁，臺灣臺北地方法院
    檢察署九十七年度偵字第三六二九號偵查卷第四頁、第五頁
    ，臺灣新竹地方法院檢察署九十七年度偵字第五七七一號偵
    查卷第四頁、第五頁），並有上開彰化銀行帳戶開戶及交易
    明細資料一份、台新銀行自動櫃員機交易明細表一紙、臺北
    縣政府警察局中和分局中和派出所受理帳戶通報警示簡便表
    格一件及中華郵政公司自動櫃員機儲戶交易明細表一紙在卷
    可憑（見臺灣板橋地方法院檢察署九十七年度偵字第八八四
    二號偵查卷第二十三頁、第三十八頁、第三十九頁，臺灣新
    竹地方法院檢察署九十七年度偵字第五七七一號偵查卷第六
    頁、第二十七頁至第三十四頁，臺灣臺北地方法院檢察署九
    十七年度偵字第三六二九號偵查卷第六頁），足認被告上開
    自白與事實相符，堪予採信。從而本案事證明確，被告犯行
    堪予認定。
二、核被告所為，係犯刑法第三十條第一項、第三百三十九條第
    一項之幫助詐欺取財罪。被告以提供帳戶之單一行為，幫助
    詐欺集團向被害人丙○○、乙○○、丁○○三人詐騙財物，
    同時觸犯三個幫助詐欺取財罪，為同種想像競合犯，應依刑
    法第五十五條規定，從幫助詐欺取財罪一罪處斷。再者，被
    告係基於幫助之犯意，提供帳戶之存摺、提款卡及密碼予不
    詳人士所屬詐欺集團，為該詐欺集團之詐騙財物犯行提供助
    力，並非直接參與詐欺取財之構成要件行為，係幫助犯，爰
    依刑法第三十條第二項之規定減輕其刑。被告幫助詐欺集團
    成員詐騙丁○○財物之犯行，雖未據檢察官聲請以簡易判決
    處刑，然此部分與聲請簡易處刑之幫助詐取丙○○、乙○○
    財物部分，有想像競合犯之裁判上一罪關係，為聲請簡易判
    決處刑效力所及，並經檢察官移送併辦，本院自得併予審究
    。又關於被告交付本案彰化銀行帳戶之時間、地點，被告業
    於本院審理時供述：「於九十六年十月底某日」、「在臺北
    縣土城市某處」等語明確，檢察官聲請簡易判決處刑書就此
    部分僅略載為「於九十六年間」、「在不詳地點」，稍有未
    洽，均應予更正。
三、原審依卷內現存卷證，認被告犯行明確而依法論科，固非無
    見，惟未及審酌被害人丁○○部分之犯罪事實，稍有未洽。
    是以被告並未具體指摘原審判決有何違誤，逕以其業與被害
    人達成和解為由，提起上訴，固無理由，然原審判決既有上
    述可議之處，即屬不能維持，應由本院管轄之第二審合議庭
    予以撤銷改判。爰審酌被告所為擾亂金融交易往來秩序，助
    長詐騙財產犯罪之風氣，增加被害人尋求救濟之困難，惟其
    素行良好，暨其犯罪之動機、目的、被害人遭詐騙之金額，
    及被告業已坦承犯行之犯後態度等一切情狀，量處如主文第
    二項所示之刑，並諭知易科罰金之折算標準。末查被告前未
    曾因故意犯罪而受有期徒刑以上刑之宣告，有臺灣高等法院
    被告前案紀錄表一份在卷可考，其因一時失慮致罹刑典，惟
    已坦承犯錯，並與被害人丙○○、丁○○達成和解，有調解
    筆錄一份在卷供參，堪認經此偵審程序之教訓，當已知所警
    惕，信無再犯之虞，被害人丙○○、丁○○復於本院準備程
    序中表達願意原諒被告之旨明確，本院審酌上情，認前揭所
    宣告之刑，以暫不執行為適當，爰併予宣告緩刑二年，以啟
    自新。
據上論斷，應依刑事訴訟法第四百五十五條之一第一項、第三項
、第三百六十九條第一項前段、第三百六十四條、第二百九十九
條第一項前段，刑法第三十條、第三百三十九條第一項、第五十
五條、第四十一條第一項前段、第七十四條第一項第一款，刑法
施行法第一條之一，判決如主文。
本案由檢察官林珮菁到庭執行職務。
中    華    民    國    98    年    7     月    24    日
                  刑事第三庭  審判長法  官  樊季康
                                    法  官  王綽光
                                    法  官  劉元斐
上列正本證明與原本無異。
不得上訴。
                                    書記官  張懿端
中    華    民    國    98    年    7     月    24    日
附錄本案論罪科刑所引法條
刑法第三百三十九條
意圖為自己或第三人不法之所有，以詐術使人將本人或第三人之
物交付者，處五年以下有期徒刑、拘役或科或併科一千元以下罰
金。
以前項方法得財產上不法之利益或使第三人得之者，亦同。
前二項之未遂犯罰之。


司法院資訊處製作；財團法人民間司法改革基金會備份。
